【裁判字號】    98,家聲,388
【裁判日期】    980831
【裁判案由】    請求遺產管理人報酬
【裁判全文】
臺灣板橋地方法院民事裁定          98年度家聲字第388號
聲  請  人  財政部國有財產局
            （即被繼承人甲○○之遺產管理人）
法定代理人  乙○○
代  理  人  丙○○
上列聲請人因擔任被繼承人甲○○之遺產管理人聲請核定報酬，
本院裁定如下：
    主      文
聲請人得請求代為管理被繼承人甲○○遺產之報酬及墊付費用合
計為新台幣伍萬壹仟捌佰陸拾柒元。
聲請程序費用由被繼承人甲○○之遺產負擔。
    理      由
一、本件聲請意旨略以：
（一）前經鈞院97年度財管字第100 、102 號民事裁定選任聲請
      人為被繼承人甲○○之遺產管理人，並以98年度家催字第
      57號民事裁定准對其債權人及受遺贈人為公示催告。經於
      民國98年3 月24日刊報公告，期限至99年9 月23日（對債
      權人等）屆滿，另甲○○於93年5 月24日死亡，其大陸地
      區繼承人聲明繼承之期限己於96年5 月23日屆滿，合先敘
      明。
（二）依民法第1183條之規定，遺產管理人得請求報酬，其數額
      由親屬會議按其勞力及其與被繼承人之關係酌定之，惟本
      案並無親屬會議可資酌定報酬數額，爰依民法第1132條第
      2 項及財政部訂頒之「代管無人承認繼承遺產作業要點」
      第14點第3 款規定，聲請法院酌定，其請求標準不得低於
      孳息收入部分十分之三及遺產現值百分之一。
（三）被繼承人甲○○遺有臺北縣鶯歌鎮○○段199 地號土地及
      地上國慶街9 號7 樓房屋（登記為同段1975建號），遺產
      總值新台幣（以下同）450 萬元，管理報酬依上開要點規
      定按遺產總值百分之一計算為4 萬5,000 元；另聲請人於
      代管遺產期間共墊付費用6,867 元（內含本件裁判費用1,
      000 元），是聲請人管理遺產期間之管理費用（管理報酬
      暨墊付費用）共計5 萬1,867 元，為此聲請酌定被繼承人
      甲○○之遺產管理人報酬等語。
二、按遺產管理人得請求報酬，其數額由親屬會議按其勞力及其
    與被繼承人之關係酌定之；被繼承人無親屬會議可資酌定報
    酬數額，遺產管理職務終結前，應依民法第1183條規定，聲
    請法院酌定報酬，其請求標準不得低於孳息收入部分10分之
    3 及遺產現值百分之一，財政部訂頒之「代管無人承認繼承
    遺產作業要點」第14點第3 項定有明文。經查：
（一）聲請人主張其前經本院97年度財管字第100 、102 號民事
      裁定選任聲請人為被繼承人甲○○之遺產管理人，並以98
      年度家催字第57號民事裁定准對其債權人及受遺贈人為公
      示催告，此有聲請人提出本院97年度財管字第100 、102
      號民事裁定、98年度家催字第57號民事裁定及報紙影本各
      1 件為證，自堪信為真實。
（二）經查，被繼承人甲○○遺有臺北縣鶯歌鎮○○段199地號
      土地及地上國慶街9 號7 樓房屋（登記為同段1975建號）
      ，遺產總值450 萬元等情，此有財政部財稅資料中心98年
      3 月12日資五字第0980003287號函暨附件、土地及建物登
      記謄本、本院民事執行處98年7 月2 日板院輔97執辰字第
      32091 號通知影本各1 份為證。
（三）次按，聲請人因管理被繼承人甲○○遺產所墊付之費用合
      計為新台幣6,867 元（內含本件聲請裁定程序費用1,000
      元），此有聲請人所提出之代管被繼承人甲○○遺產管理
      費用計算明細表、支出憑證單據影本各1 件在卷足憑。
（四）本件被繼承人甲○○無親屬會議可資酌定報酬數額，為此
      聲請人依民法第1183條之規定，按上開財政部訂頒「代管
      無人承認繼承遺產作業要點」之標準，依被繼承人遺產現
      值百分之一計算請求代管遺產之報酬即新台幣4 萬5,000
      元，以及墊付費用新台幣6,867 元，合計共新台幣5 萬1,
      867 元。本院參酌前開卷附被繼承人遺產相關資料、遺產
      管理費用計算明細表、墊付費用單據等，經核聲請人聲請
      酌定上開數額，尚無不合，應予准許。
三、依非訟事件法第21條第2 項、民事訴訟法第78條、第95條，
    裁定如主文。
中    華    民    國    98    年    8     月    31    日
                  家事法庭  法  官  林春長
以上正本證明與原本無異。
如不服本裁定應於送達後10日內向本院提出抗告狀。
中    華    民    國    98    年    8      月   31    日
                            書記官  高小婷


司法院資訊處製作；財團法人民間司法改革基金會備份。
